臺灣板橋地方法院刑事判決　　　　　　 100年度易字第2117號
公　訴　人　臺灣板橋地方法院檢察署檢察官
被　　　告　謝海倫
上列被告因違反家庭暴力之傷害等案件，經檢察官提起公訴（10
0年度偵字第10368號），本院判決如下：
    主  文
謝海倫公然侮辱人，處罰金新臺幣參仟元，如易服勞役，以新臺
幣壹仟元折算壹日；又犯傷害罪，處拘役拾伍日，如易科罰金，
以新台幣壹仟元折算壹日。
    事  實
壹、謝海倫與張建芹前為夫妻，二人業於民國96年2 月1 日離婚
    ，具有家庭暴力防治法第3 條第1 款所定之家庭成員關係。
    謝海倫於100 年3 月11日19時30分許，駕駛車牌號碼775-CK
    號營業小客車（下稱本件車輛），搭載其與張建芹所生之女
    謝ＯＯ（90年2 月生，真實姓名年籍詳卷），抵達址設新北
    市○○區○○街467 巷37號景新國民小學（下稱景新國小）
    大門前不特定公眾得共聞共見之場所，欲將謝ＯＯ交還予張
    建芹時，因不滿張建芹未經其同意擅自開啟本件車輛之右前
    車門，欲進入車內與其交談，竟基於公然侮辱及傷害之犯意
    ，起身離開本件車輛駕駛座並於步行至張建芹所在位置之過
    程中，先出言以「賤女人、瘋狗、神經病」等不雅言詞辱罵
    張建芹，使張建芹之名譽受到損害，再於出手關閉本件車輛
    右前車門而與張建芹拉扯之際，造成張建芹跌倒在地，使張
    建芹先受有左側頭皮腫痛及左側髖部痛之傷害，嗣謝海倫於
    順利關閉該車門後，返回本件車輛駕駛座欲駕車離開之前，
    張建芹再度開啟右前車門，謝海倫遂自車內欲伸手關閉該車
    門，而因張建芹拉住該車門，試圖藉此阻止謝海倫離開，謝
    海倫明知張建芹以手拉住該車門，逕自關閉該車門可能夾傷
    張建芹之手，竟同承上開傷害犯意，用力拉回並關閉該車門
    ，造成張建芹雙手手腕附近遭該車門夾住，而受有雙手腫痛
    之傷害。
貳、案經張建芹訴由新北市政府警察局中和第一分局移送臺灣板
    橋地方法院檢察署檢察官偵查起訴。
    理  由
壹、證據能力之認定：
    刑事訴訟法第159 條第1 項雖規定，被告以外之人於審判外
    之言詞或書面陳述，除法律有規定外，不得作為證據。惟同
    法第159 條之5 明定：「被告以外之人於審判外之陳述，雖
    不符前4 條之規定，而經當事人於審判程序同意作為證據，
    法院審酌該言詞陳述或書面陳述作成時之情況，認為適當者
    ，亦得為證據。」、「當事人、代理人或辯護人於法院調查
    證據時，知有第159 條第1 項不得為證據之情形，而未於言
    詞辯論終結前聲明異議者，視為有前項之同意。」，其立法
    理由在於傳聞證據未經當事人之反對詰問予以核實，乃排斥
    其證據能力。惟當事人如放棄對原供述人之反對詰問權，於
    審判程序表示同意該等傳聞證據可作為證據，此時，法院除
    認該傳聞證據欠缺適當性外，自可承認其證據能力。又當事
    人、代理人或辯護人於調查證據時，知有刑事訴訟法第159
    條第1 項不得為證據之情形，卻表示「對於證據調查無異議
    」、「沒有意見」等意思，而未於言詞辯論終結前聲明異議
    者，應視為已有將該等傳聞證據採為證據之同意，最高法院
    93年度台上字第3533號、94年度台上字第2976號判決亦採同
    一見解。經查：本案被告謝海倫及檢察官於本院審判期日，
    對於下列經本院調查之證據方法，均表示對證據能力不爭執
    ，復於審判期日就本院一一提示之前揭證據方法於言詞辯論
    終結前，均亦未就所調查之證據主張有刑事訴訟法第159 條
    第1 項不得為證據之情形，且本院認前開證據，均適於作為
    本件認定事實之憑據，是參照上開說明，本案經調查之證據
    ，均認有證據能力，合先敘明。
貳、認定事實所憑之證據及得心證之理由：
    訊據被告固不否認上揭時地與告訴人張建芹有口角爭執，告
    訴人開啟本件車輛右前車門時，其有下車不讓告訴人開車門
    ，以及告訴人之後有跌倒等情，惟仍矢口否認有何犯行，辯
    稱：其並無口出「賤女人、瘋狗、神經病」等語辱罵告訴人
    ，亦無推打告訴人成傷，其並公然侮辱及傷害之犯行云云。
    經查：
一、對於案發當日在景新國小前與被告發生口角衝突，遭被告罵
    稱「賤女人、神經病、瘋狗」之情，業據證人即告訴人於警
    詢及偵查中證述明確（參偵卷第4 頁、第16頁），核與證人
    謝ＯＯ於偵查中之證稱：案發當時其有聽到爸爸罵媽媽賤女
    人、瘋狗、神經病等語相符（參偵卷第21頁），考量證人謝
    ＯＯ為被告及告訴人所生之女，被告於本院審理中亦陳稱：
    證人謝ＯＯ仍尊重其為父親，彼此沒有交惡之情況，關係應
    該還是蠻好的等語（參本院卷第47頁），堪認證人謝ＯＯ之
    證述情節，應無刻意誣陷被告於罪之動機或必要，再參以被
    告於本院審理中自承其當時已經很生氣，其承認有言語衝突
    ，但不記得有無使用前述字眼等語以觀，被告當時因與告訴
    人有口角爭執，於氣憤之下以上開不雅言詞對告訴人為公然
    侮辱之情，堪信屬實。被告所辯不記得有無使用上開言詞辱
    罵告訴人云云，與前揭事證不符，自無足採。
二、證人即告訴人於警詢時證稱：案發時地其與被告口角衝突後
    ，被告將其推倒在地，欲開車離開，其拉住被告車門不讓被
    告離開，後來被告就用力關車門，結果就夾到左手掌，造成
    其左手掌受傷等語（參偵卷第4 至5 頁）；於偵查中證稱：
    3 月11日晚上7 點多在景新國小前面，被告開計程車（即本
    件車輛），被告在車上，要送小孩回其這邊，當時謝ＯＯ在
    旁邊，其跟被告說讓其上車好好談，結果被告不聽還一直罵
    其，然後一直開車想要走，一開始車門沒鎖，其有將車門開
    啟，然後被告硬要關車門，就夾到其手，其手有受傷，被告
    還用力推其，其頭部及屁股都有受傷等語（參偵卷第16頁）
    ；於本院審理中證稱：案發時地其有開啟本件車輛之右前車
    門，被告有下車繞至其所在之位置將其推倒，其又爬起來打
    開副駕駛座之車門，手才伸進出車內，被告就在駕駛座上用
    力將副駕駛座之車門關上，其手就被該車門夾到，被告還一
    直拉該車門，其一直大叫喊痛，被告才鬆手，其手腕部分之
    傷勢是被夾傷的，其餘部分之傷勢是被告將其推倒在地撞到
    物品造成的等語（參本院卷第40至44頁、第47頁反面），核
    與告訴人提出之100 年3 月11日受理家庭暴力事件驗傷診斷
    書檢查結果欄所記載「左側頭皮腫痛、左側髖部痛、雙手腫
    痛」相合，足認證人即告訴人指證之情節，可信度甚高；又
    對照被告於案發後警詢時供稱：案發時地告訴人舊事重提，
    又要強行進入本件車輛，不讓其離開載客做生意，所以才與
    告訴人發生口角及肢體拉扯，當時其欲關上車門，但告訴人
    一直拉住車門不讓其離開，其沒注意告訴人是否有夾傷或摔
    倒，可能是這拉扯之間，才夾到手及因天雨路滑，告訴人才
    摔倒在地等語（參偵卷第2 至3 頁），以及證人謝ＯＯ於偵
    查中證稱：媽媽的手被車門夾到，並有倒地之情形，媽媽回
    來的時候，其看到媽媽的手紅紅的等語（參偵卷第21頁），
    在在顯示案發當時被告為阻止告訴人開啟本件車輛右前車門
    並進入車內，曾先下車試圖關閉該車門而與告訴人發生拉扯
    ，告訴人並因雙方拉扯倒地受傷，被告將該車門關閉並返回
    本件車輛駕駛座後，告訴人再度開啟右前車門，經被告發現
    並出手將該車門關上之際，造成告訴人手部遭該車門夾傷等
    情屬實。被告否認此部分犯行，亦屬無據，其本件傷害犯行
    ，亦堪認定。
三、關於證人謝ＯＯ於偵查中另證稱：告訴人站立「右後車門」
    旁，開啟本件車輛「右後車門」時，被告於駕駛座轉身探至
    後座推擠告訴人，於關上該車門之際夾住告訴人之手，經車
    門反彈後告訴人才倒地等語（參偵卷第21頁），對於告訴人
    當時所在之位置（右前車門旁或右後車門旁）、告訴人倒地
    及遭車門夾手之發生先後（先夾手再跌倒或先跌倒再夾手）
    ，以及被告所欲關閉之車門位置（在駕駛座欲關上右前車門
    或轉身後探至後座欲關上右後車門）等案發過程，證述內容
    與證人即告訴人上開證述及被告之供述內容均有歧異，依一
    般社會生活經驗而言，身處四門自小客車駕駛座之駕駛人，
    如欲自行開啟或關閉右前車門，已須將身體向右傾斜並盡量
    延展右手，體型短小者甚至須暫時移動身體並離開駕駛座，
    方能達成，而如身處四門自小客車之駕駛座，欲開啟或關閉
    右後車門，以駕駛座及右後車門間之距離、兩者間更有左右
    前座之座椅作為阻隔之客觀情形以觀，駕駛人勢必須離開駕
    駛座方能順利為之，更何況如右後車門已遭人開啟，身處駕
    駛座之駕駛人與已開啟之右後車門把手距離相隔更遠，客觀
    上及經驗上駕駛人均難以自行開啟或關閉右後車門，由此可
    見，證人謝ＯＯ於偵查中證述被告自駕駛座後探推擠告訴人
    ，並關閉車門以致夾住告訴人之手等情，與一般社會生活經
    驗有所出入，恐係記憶或認知有誤所致，尚難逕予採信，此
    部分證詞，亦尚難執為對被告有利或不利之認定。
四、至於被告聲請傳喚之證人謝世嘉本院審理中之證稱：其在景
    新國小斜對面經營麵攤，店內只有其一個職員，其案發當時
    有聽到小朋友在車子後面哭的很大聲，並看到一對男女在車
    子外面且面對面吵架，但其沒有過去看，只有在店裡面看，
    大概吵了10分鐘左右，其也沒看那麼仔細，其沒有注意到有
    無人動手動腳，其好像有聽到一些類似「賤女人、神經病」
    之類之罵人字眼等語（參本院卷第44至47頁），顯見證人謝
    世嘉之證述內容，未能肯定案發當時其聽聞之對話內容，亦
    未目睹被告與告訴人間有無肢體衝突導致告訴人受有傷害之
    情事，故其證述情節，同難執為對被告有利或不利之認定。
五、綜上所述，被告於案發時地以「賤女人、瘋狗、神經病」之
    不雅言詞辱罵告訴人，並有為阻止告訴人進入本件車輛，先
    於拉扯之間導致告訴人跌倒成傷，另於回到本件車輛駕駛座
    後，為求關閉告訴人再次開啟之本件車輛右前車門，於強力
    關閉該車門之際，夾住告訴人之手致傷等情，已甚昭然。被
    告空言否認犯行，所為辯解與卷附事證不合，自無足採。本
    件事證明確，被告犯行堪予認定，應予依法論科。
參、論罪科刑：
一、公訴意旨認被告於案發時地，係自本件車輛前座探身向後座
    ，並徒手推打欲進入車內之告訴人，且強行將右後車門關閉
    ，致告訴人重心不穩倒地，雙手遭關閉之右後車門夾傷等情
    ，與本院認定之案發事實雖有些微歧異，惟核屬同一社會基
    本事實，自得由本院予以審認並更正如上。而按家庭暴力防
    治法所稱之「家庭暴力」者，為家庭成員間實施身體或精神
    上不法侵害之行為；所稱之「家庭暴力罪」者，係指家庭成
    員間故意實施家庭暴力行為而成立其他法律所規定之犯罪，
    家庭暴力防治法第2 條第1 款、第2 款分別定有明文。經查
    ，被告與告訴人前曾為夫妻關係，業據被告供明在卷，是二
    人間具有家庭暴力防治法第3 條第1 款所定之家庭成員關係
    ，自堪認定。就本件被告公然侮辱及傷害告訴人之行為，係
    犯刑法第309 條第1 項之公然侮辱罪及同法第277 條第1 項
    之傷害罪，且屬於對家庭成員間實施精神或身體上不法侵害
    之行為，自該當家庭暴力防治法所稱之家庭暴力罪，惟因家
    庭暴力防治法對於家庭暴力罪並無科處刑罰之規定，是以僅
    依刑法公然侮辱罪及傷害罪之規定予以論罪科刑即可，故核
    被告所為，係犯刑法第309 條第1 項之公然侮辱罪及同法第
    277 條第1 項之傷害罪。而被告所為前述犯行，犯意各別，
    行為互殊，應予分論併罰。
二、審酌被告本件以前雖有因犯家庭暴力之傷害案件，經臺灣桃
    園地方法院以93年度桃簡字第1903號刑事簡易判決判處拘役
    20日確定，並於94年4 月1 日拘役易科罰金執行完畢，然並
    無因犯罪而經法院判處有期徒刑執行完畢之紀錄，堪認其素
    行應非至惡，此有臺灣高等法院被告前案紀錄表1 份在卷可
    參，而其與告訴人雖有其他債務糾紛，彼此內心存有嫌隙，
    然於見面或聯繫之時機，仍應盡力尋求理性、平和解決爭端
    之道，萬萬不應當著謝ＯＯ之面，與告訴人發生本件言語及
    肢體之衝突，立下為人父母最惡劣之身教示範，而對謝ＯＯ
    造成不當之身心影響，又被告犯後仍矢口否認犯行，未見悔
    悟之意，迄今亦未能與告訴人和解或賠償告訴人所受之損失
    ，兼衡其犯罪動機、目的、手段、犯罪所生危害、智識程度
    、犯後態度等一切情狀，分別量處如主文所示之刑，及各諭
    知罰金易服勞役及拘役易科罰金之折算標準，以資處罰。
據上論斷，應依刑事訴訟法第229 條第1 項前段，刑法第277 條
第1 項、第309 條第1 項、第41條第1 項前段、第42條第3 項，
刑法施行法第1 條之1 ，判決如主文。
本案經檢察官游璧庄到庭執行職務。
中    華    民    國   100    年    10    月    28    日
                  刑事第九庭  法  官  李俊彥
以上正本證明與原本無異。
如不服本判決應於收受送達後10日內向本院提出上訴書狀，並應
敘述具體理由；其未敘述上訴理由者，應於上訴期間屆滿後20日
內向本院補提理由書（均須按他造當事人之人數附繕本）「切勿
逕送上級法院」
                              書記官  林文達
中    華    民    國   100    年    10    月    28    日
附錄本案論罪科刑法條全文：
刑法第277條
傷害人之身體或健康者，處 3 年以下有期徒刑、拘役或 1 千元
以下罰金。
犯前項之罪因而致人於死者，處無期徒刑或 7 年以上有期徒刑
；致重傷者，處 3 年以上 10 年以下有期徒刑。
刑法第309條
公然侮辱人者，處拘役或 3 百元以下罰金。
以強暴犯前項之罪者，處 1 年以下有期徒刑、拘役或 5 百元以
下罰金。